臺灣橋頭地方法院民事裁定
110年度消債職聲免字第104號
聲請人即債　吳傢俊　000000000000000000000000000000000
務人0000000000000000000000000000000000000000000000
上列聲請人即債務人因消費者債務清理條例清算事件聲請免責，
本院裁定如下：
    主  文
聲請人即債務人吳傢俊不免責。
    理  由
一、按法院為終止或終結清算程序之裁定確定後，除別有規定外
    ，應以裁定免除債務人之債務；法院裁定開始清算程序後，
    債務人有薪資、執行業務所得或其他固定收入，扣除自己及
    依法應受其扶養者所必要生活費用之數額後仍有餘額，而普
    通債權人之分配總額低於債務人聲請清算前2年間，可處分
    所得扣除自己及依法應受其扶養者所必要生活費用之數額者
    ，法院應為不免責之裁定。但債務人證明經普通債權人全體
    同意者，不在此限；債務人有下列各款情形之一者，法院應
    為不免責之裁定。但債務人證明經普通債權人全體同意者，
    不在此限：一、於七年內曾依破產法或本條例規定受免責。
    二、故意隱匿、毀損應屬清算財團之財產，或為其他不利於
    債權人之處分，致債權人受有損害。三、捏造債務或承認不
    真實之債務。四、聲請清算前二年內，因消費奢侈商品或服
    務、賭博或其他投機行為，所負債務之總額逾聲請清算時無
    擔保及無優先權債務之半數，而生開始清算之原因。五、於
    清算聲請前一年內，已有清算之原因，而隱瞞其事實，使他
    人與之為交易致生損害。六、明知已有清算原因之事實，非
    基於本人之義務，而以特別利於債權人中之一人或數人為目
    的，提供擔保或消滅債務。七、隱匿、毀棄、偽造或變造帳
    簿或其他會計文件之全部或一部，致其財產之狀況不真確。
    八、故意於財產及收入狀況說明書為不實之記載，或有其他
    故意違反本條例所定義務之行為，致債權人受有損害，或重
    大延滯程序，消費者債務清理條例(下稱消債條例)第132條
    、第133條、第134條分別定有明文。
二、本件聲請人前向金融機構、私人辦理消費貸款、信用卡契約
    等，致積欠無擔保債務共計新臺幣（下同）2,076,813元（
    見本院民國110年2月4日橋院嬌109年度司執消債清司顯字第
    137號債權表），因無法清償債務，於109年5月5日聲請清算
    ，本院以109年度消債清字第66號裁定聲請人自109年12月16
    日下午4時起開始清算程序，復經本院司法事務官就聲請人
    財產進行清算結果，普通債權人於清算程序共計受償25,000
    元，再經本院司法事務官以109年度司執消債清字第137號裁
    定清算程序終結確定等情，此經本院依職權調閱上開案件卷
    宗查明無訛，足堪認定。
三、經查： 
(一)聲請人現打零工賺取收入，每月薪資約18,000元，而其勞工
    保險現投保於職業工會，自陳裁定開始清算後仍以打零工維
    生，每月薪資約16,000元至18,000元，又聲請人107至109年
    度均無申報所得等情，有財產及收入狀況書明書、勞工保險
    被保險人投保資料表、綜合所得稅各類所得資料清單、全國
    財產稅總歸戶財產查詢清單、收入切結書、稅務電子閘門財
    產所得調件明細表、110年9月28日調查筆錄附卷可證。則查
    無聲請人有其他收入來源，佐以聲請人並無所得紀錄，則以
    聲請人所自陳每月最高薪資即18,000元作為核算其自開始清
    算程序後之固定收入，應能反映真實收入狀況。
(二)按債務人必要生活費用，以最近一年衛生福利部或直轄市政
    府所公告當地區每人每月最低生活費一點二倍定之，消債條
    例第64條之2第1項定有明文。聲請人個人日常生活必要費用
    部分，審酌聲請人負債之現況，基於社會經濟活動之互賴及
    誠信，該日常生活所需費用，自應節制開支，不得有超越一
    般人最低生活標準之享受，否則反失衡平，本院依消債條例
    第64條之2第1項，參酌衛福部社會司所公告109年度高雄市
    最低生活費標準13,099元之1.2倍為15,719元，則聲請人每
    月最低生活費除有特殊情形並有證據證明者外，自宜以此為
    度，始得認係必要支出。而聲請人自陳每月必要支出為16,0
    00元，尚與於上開核算標準15,719元相近，應認可採。是聲
    請人於本院裁定開始清算程序後，其每月固定收入18,000元
    扣除聲請人自己所必要生活費用16,000元後，尚有餘額，符
    合消債條例第133條前段之規定。
(三)另聲請人於聲請更生前2年間(107年5月至109年4月)有所得4
    68,000元(見聲請人110年9月10日陳報狀)，而其個人必要生
    活費用支出依前開核定標準計算為384,000元(計算式:16,00
    0×24=384,000元)。是可認債務人於聲請更生前2年內之可處
    分所得，扣除其個人必要生活費用後，尚有餘額84,000元(
    計算式:468,000元－384,000元＝84,000元) ，聲請人之債權
    人於清算結果，普通債權人僅共獲25,000元之分配，顯低於
    上開餘額，依消債條例第133條之規定，法院即應為不免責
    之裁定，是本件符合消債條例第133條本文所定應不免責之
    情形。　　
(四)債權人李慶榮雖於調查程序中提出聲請人工作之照片、影片
    ，並主張聲請人有詐欺、觸犯消債條例刑罰之虞等情，然並
    未舉出任何符合消債條例第134條各款事由之佐證，蓋聲請
    人並非自稱毫無收入，縱係於家中餐廳協助，亦難逕認有故
    意隱匿清算財團財產、故意於財產及收入狀況說明書為不實
    記載之情形。此外，本院復查無聲請人有消債條例第134條
    所列各款應不免責事由，且債權人亦未提出聲請人有何符合
    消債條例第134條各款所規定之事證供本院參酌，故應認聲
    請人並無消債條例第134條所定不免責事由之存在。
四、綜上所述，聲請人既有消債條例第133條本文所定不應免責
    之事由存在，復未經普通債權人全體同意其免責，揆諸首揭
    規定，本件應予聲請人不免責，爰裁定如主文。至法院為不
    免責之裁定確定後，聲請人繼續工作並清償債務，達消債條
    例第133條規定之數額，且各普通債權人受償額均達其應受
    分配額，或各普通債權人受償額均達其債權額之20％以上者
    ，依消債條例第141條或142條之規定，可再行聲請法院裁定
    免責，附此敘明。　　　　
中　　華　　民　　國　 110　　年　　9 　　月　　30　　日
              　　        民事庭　法　官　薛博仁
以上正本係照原本作成。
如不服本裁定，應於裁定送達後10日內，以書狀向本院提出抗告
，並繳納抗告費新臺幣1千元。
中　　華　　民　　國　　110 　年　　10　　月　　1 　　日
                    　　　　      書記官　郭南宏
附錄法條: 
消費者債務清理條例第141條第1項
債務人因第一百三十三條之情形，受不免責之裁定確定後，繼續
清償達該條規定之數額，且各普通債權人受償額均達其應受分配
額時，得聲請法院裁定免責。
消費者債務清理條例第142條
法院為不免責或撤銷免責之裁定確定後，債務人繼續清償債務，
而各普通債權人受償額均達其債權額之百分之二十以上者，法院
得依債務人之聲請裁定免責。
前條第三項規定，於債務人依前項規定繼續清償債務，準用之。
 　　　
附表：
普通債權人 債權額 (新臺幣) 債權比率 清算程序 受償金額 (新臺幣) 依第141條繼續清償可再聲請免責之數額(新臺幣) 花旗(台灣)商業銀行股份有限公司 197,647 9.52% 2,379 5,615 星展(台灣)商業銀行股份有限公司 359,040 17.29% 4,322 10,200 台灣樂天信用卡股份有限公司 22,856 1.1% 275 649 中華電信股份有限公司臺灣南區電信分公司 6,273 0.3% 76 178 滙誠第二資產管理股份有限公司 29,778 1.43% 358 846 台灣大哥大股份有限公司 24,130 1.16% 290 686 裕邦信用管理顧問股份有限公司 73,330 3.53% 883 2,083 李慶榮 1,345,327 64.78% 16,195 38,219 內政部營建署 18,432 0.89% 222 524 合計 2,076,813 100% 25,000 59,000